臺灣新竹地方法院刑事判決
110年度交訴字第72號
公  訴  人  臺灣新竹地方檢察署檢察官
被      告  郭遠璟



選任辯護人  趙俊翔律師
上列被告因公共危險案件，經檢察官提起公訴（110 年度偵字第
2046號），被告於本院準備程序中就被訴事實為有罪之陳述，經
告知被告簡式審判程序之旨，並聽取檢察官、被告及辯護人之意
見後，經本院合議庭裁定依簡式審判程序審理，本院判決如下：
    主  文
郭遠璟犯駕駛動力交通工具發生交通事故，致人傷害而逃逸罪，
處有期徒刑柒月。
    事  實
一、郭遠璟於民國110 年1 月2 日22時18分許，駕駛車牌號碼00
　　0-0000號自用小貨車，於新竹市○○路0 段000 號前，路邊
　　起步由北往南方向倒車時，其本應注意汽車行駛時，駕駛人
　　應注意在劃有分向限制線之路段，禁止車輛跨越行駛，並不
　　得迴車；且汽車倒車時，應顯示倒車燈光或手勢後，謹慎緩
　　慢後倒，並應注意其他車輛及行人，而依當時天候晴天、夜
　　間有照明、柏油路面乾燥無缺陷、無障礙物、視距良好等，
　　客觀上並無不能注意之情事，其竟疏未注意及此，駕駛前開
　　自用小貨車貿然倒車跨越分向限制線；適有沈文豪騎乘車牌
　　號碼000-000 號普通重型機車，沿新竹市延平路1 段西往東
　　方向行駛而至，避煞不及而發生碰撞，致沈文豪受有頭暈、
　　頭部外傷、臉部及四肢多處挫傷等傷害（所涉過失傷害部分
　　業經撤回告訴，另案為不受理判決在案）。詎郭遠璟肇事後
　　，明知汽車駕駛人駕駛汽車肇事致人受傷，應即採取救護或
　　其他必要之措施，並應向警察機關報告，不得駛離，且知悉
　　沈文豪騎乘上揭重型機車避煞不及而發生碰撞，可預見有人
　　受傷之可能，竟基於肇事逃逸之犯意，未停留在現場採取救
　　護、即時報警或其他必要措施，亦未待警方到場處理以釐清
　　肇事責任，即逕自駕駛前開自用小貨車離開現場而逃逸。嗣
　　經警據報後到場處理，因而為警循線查悉上情。
二、案經沈文豪訴由新竹市警察局第一分局報請臺灣新竹地方檢
　　察署檢察官偵查起訴。
    理  由
一、本件被告郭遠璟所犯刑法修正後第185 條之4 肇事致人傷害
　　逃逸罪，非死刑、無期徒刑、最輕本刑為3 年以上有期徒刑
　　之罪，或高等法院管轄第一審之案件，被告於本院準備程序
　　進行中，就被訴事實為有罪之陳述，經本院合議庭認合於刑
　　事訴訟法第273 條之1 第1 項之規定，裁定進行簡式審判程
　　序，合先敘明。
二、訊據被告郭遠璟於本院審理時對於前揭事實坦承不諱（見交
　　訴字第72號卷第57、82頁），並經告訴人沈文豪於警詢及偵
　　訊時指訴綦詳（見偵字第2046號卷第7至9、18頁），復有警
　　員胡昱濠所出具之偵查報告1 份、新竹國泰綜合醫院診斷證
　　明書1 份、道路交通事故現場圖1 份、道路交通事故調查報
　　告表（一）及（二）各1 份、現場及車損照片共37幀、監視
　　器畫面翻拍照片22幀、新竹市○○○○○○○道路○○○○
　　○○○○○0 ○○○號查詢汽車駕駛人資料1 份、證號查詢
　　機車駕駛人資料1 份、車號查詢汽車車籍資料1 份及車號查
　　詢機車車籍資料1 份等在卷足稽（見偵字第2046號卷第3 、
　　11、13至16、19至34、37至40、50頁）。次按分向限制線，
　　用以劃分路面成雙向車道，禁止車輛跨越行駛；又汽車在設
　　有禁止迴車標誌或劃有分向限制線，禁止超車線、禁止變換
　　車道線之路段，不得迴車；又汽車倒車時，應顯示倒車燈光
　　或手勢後，謹慎緩慢後倒，並應注意其他車輛及行人，道路
　　交通安全規則第106 條第2 款、第110 條第2 款及道路交通
　　標誌標線號誌設置規則第165 條分別定有明文。被告既為汽
　　車駕駛人，自應遵守上揭規定。又本案車禍發生當時為天候
　　晴天、夜間有照明、柏油路面乾燥無缺陷、無障礙物、視距
　　良好等，並無不能注意之情事，有上開道路交通事故調查報
　　告表（一）在卷可憑。而被告於警詢時亦供述：天氣正常，
　　視線正常，沒有障礙物，車流量正常等語明確（見偵字第20
　　46號卷第8 頁）；再參諸前揭監監視器畫面翻拍照片及警方
　　據報後到場處理時所拍攝之現場照片等以觀，益徵案發當時
　　確屬夜間有照明、道路狀況良好，行車視線亦很清晰等情。
　　詎被告應注意並能注意前開規定事項，又無不能注意之情事
　　，竟疏未注意前揭規定，因而肇致本件車禍，足見其就本件
　　車禍之發生確有過失甚明。且本案經送交通部公路總局新竹
　　區監理所竹苗區車輛行車事故鑑定會鑑定結果認：郭遠璟駕
　　駛自用小貨車，由路邊起步違規跨越分向限制線，跨行分向
　　限制線左迴轉未能完成往後倒車時，未充分注意來往車輛，
　　並讓其先行，為肇事原因等情，有交通部公路總局新竹區監
　　理所110年5月24日竹監鑑字第1100090782號函1 份及所檢附
　　新竹區監理所竹苗區車輛行車事故鑑定會竹苗區0000000 案
　　鑑定意見書1 份附卷足憑（見偵字第2046號卷第55至57頁）
　　，顯見亦同此認定。綜上足認被告之自白核與事實相符而堪
　　以採信，從而本案事證明確，被告所為前揭肇事致人傷害逃
　　逸犯行洵堪認定，應予依法論科。
三、按行為後法律有變更者，適用行為時之法律，但行為後之法
　　律有利於行為人者，適用最有利於行為人之法律，刑法第2
　　條第1 項定有明文。查被告郭遠璟行為後，刑法第185 條之
　　4 條文已有修正，並經總統於110 年5 月28日以華總一義字
　　第00000000000 號令公布，於110 年5 月30日生效。修正前
　　刑法第185 條之4 規定：「駕駛動力交通工具肇事，致人死
　　傷而逃逸者，處一年以上七年以下有期徒刑。」修正後則規
　　定：「駕駛動力交通工具發生交通事故，致人傷害而逃逸者
　　，處六月以上五年以下有期徒刑；致人於死或重傷而逃逸者
　　，處一年以上七年以下有期徒刑。犯前項之罪，駕駛人於發
　　生交通事故致人死傷係無過失者，減輕或免除其刑。」依修
　　正前規定，不分行為人之犯罪情節輕重，其法定刑一律為「
　　一年以上七年以下有期徒刑」；修正後則按行為人（駕駛人
　　）對法益侵害之程度，如行為人（駕駛人）致人傷害而逃逸
　　者「處六月以上五年以下有期徒刑」，若致人於死或重傷而
　　逃逸者「處一年以上七年以下有期徒刑」；且行為人（駕駛
　　人）於發生交通事故致人死傷係無過失者，則可減輕或免除
　　其刑。查被告駕駛前開自用小貨車，因前述過失，與告訴人
　　沈文豪所騎乘上揭普通重型機車發生碰撞，肇致本件交通事
　　故，使告訴人沈文豪受有如事實欄所述傷害後而逃逸之行為
　　，於刑法第185 條之4 修正前、後均構成犯罪，且係該當於
　　修正後刑法第185 條之4 第1 項前段之駕駛動力交通工具發
　　生交通事故，致人傷害而逃逸罪。是以經比較新舊法結果，
　　以修正後之刑法第184 條之4 第1 項前段之規定較有利於被
　　告，依刑法第2 條第1 項但書規定，應適用修正後之刑法第
　　185 條之4 第1 項前段之規定論處。
四、核被告郭遠璟所為，係犯修正後刑法第185 條之4 第1 項前
　　段之駕駛動力交通工具發生交通事故致人傷害而逃逸罪。爰
　　審酌被告駕車貿然倒車違規跨越分向限制線，且未注意其他
　　車輛，致與告訴人沈文豪所騎乘上揭普通重型機車發生碰撞
　　，導致告訴人沈文豪受有前述傷害，且被告於肇事後駕車逃
　　逸而可能造成損害範圍擴大，是其所為實值非難，兼衡被告
　　之犯罪動機、手段、情節、所生危害程度、告訴人沈文豪所
　　受傷勢情形、被告於偵訊時供述並無肇事逃逸之犯意而否認
　　犯行，於本院審理時則坦承犯行，已與告訴人沈文豪達成民
　　事和解，並給付全部款項，告訴人沈文豪已撤回過失傷害之
　　告訴等情，有新竹市北區調解委員會調解筆錄1 份、聲請撤
　　回告訴狀1 份及中國信託銀行轉帳證明1 份等在卷可憑（見
　　交訴字第72號卷第41、43、47頁），復衡酌被告之素行、其
　　前曾於101 年5 月間因酒後駕車之公共危險案件，經臺灣新
　　竹地方檢察署檢察官於101 年6 月11日以101 年度偵字第52
　　06號為緩起訴處分，於101 年6 月26日確定，嗣緩起訴期間
    於102 年6 月25日屆滿、其復於109 年6 月13日再因酒後駕
　　車之公共危險案件，經本院於109 年9 月17日以109 年度竹
　　北交簡字第547 號刑事簡易判決判處有期徒刑2 月，於109
　　年11月2 日確定，並於110 年1 月5 日易科罰金執行完畢等
　　情，有臺灣新竹地方檢察署刑案資料查註紀錄表1 份及臺灣
　　高等法院被告前案紀錄表1 份在卷可憑（見偵字第2046號卷
　　第46頁背面、交訴字第72號卷第86、87頁），被告係於本案
　　案發後之110 年1 月5 日就前揭經判處罪刑確定之酒後駕車
　　之公共危險案件易科罰金執行完畢，是以就本案並未成立累
　　犯，然被告係於前述酒後駕車之公共危險案件已為本院判決
　　確定尚未執行期間，未記取教訓，謹慎其行，且其因前述酒
　　醉駕車之公共危險案件是以駕照業已遭吊扣等情，有前述新
　　竹市警察局舉發違反道路交通管理事件通知單1 份附卷可憑
　　，故已不得再駕駛車輛，被告竟駕車再為本案性質同為駕駛
　　動力交通工具之公共危險案件，致告訴人沈文豪因此交通事
　　故受有如事實欄所述傷害後，被告竟肇事逃逸；再者酒後駕
　　車罪與肇事逃逸罪之目的均在保障用路人之公共安全，被告
　　前有2 次酒後駕車之公共危險案件之前科紀錄，且於第2 次
　　酒後駕車之公共危險案件判決確定等待執行期間，再為本案
　　肇事逃逸犯行；復依被告於本院審理時所供述其之所以肇事
　　逃逸係因斯時接獲妻子來電告知小孩身體有恙，是以駕車離
　　開現場返回住處，然本案車禍地點即在被告之住處附近，其
　　在肇事逃逸後返回住處，得知小孩之身體狀況係持續觀察毋
　　需送醫，顯見其所述為本案肇事逃逸犯行之原因已不存在，
　　被告猶仍未立即前往僅距其咫尺之處的車禍地點探視告訴人
　　沈文豪之情況，可認其對於駕車行為需保障用路人公共安全
　　之意識仍屬薄弱、兼衡被告為高中畢業之智識程度、現與配
　　偶及1 名2 歲女兒同住、從事水電工程，月收入新臺幣4 萬
　　8000元之家庭及生活狀況等一切情狀，量處如主文所示之刑
　　，以資懲儆。
據上論斷，應依刑事訴訟法第273 條之1 第1 項、第299 條第1
項前段，刑法第2 條第1 項前段但書、修正後第185 條之4 第1
項前段，判決如主文。
本案經檢察官沈郁智提起公訴，檢察官陳亭宇到庭執行職務。
中　　華　　民　　國　　110 　年　　11　　月　　15　　日
                  刑事第一庭    法  官   楊惠芬
以上正本證明與原本無異。  
如不服本判決應於收受送達後20日內向本院提出上訴書狀，並應
敘述具體理由；其未敘述上訴理由者，應於上訴期間屆滿後20日
內向本院補提理由書（均須按他造當事人之人數附繕本）「切勿
逕送上級法院」。告訴人或被害人如對於本判決不服者，應具備
理由請求檢察官上訴，其上訴期間之計算係以檢察官收受判決正
本之日期為準。
中　　華　　民　　國　　110 　年　　11　　月　　19　　日
              　　　　　　　　　書記官   李艷蓉
附錄本案論罪科刑所用法條：
修正後刑法第185 條之4 ：
駕駛動力交通工具發生交通事故，致人傷害而逃逸者，處六月以
上五年以下有期徒刑；致人於死或重傷而逃逸者，處一年以上七
年以下有期徒刑。
犯前項之罪，駕駛人於發生交通事故致人死傷係無過失者，減輕
或免除其刑。